【裁判字號】    92,上訴,937
【裁判日期】    921021
【裁判案由】    妨害公務等
【裁判全文】
臺灣高等法院臺南分院刑事判決              九十二年度上訴字第九三七號    Ｇ
      上  訴  人  甲  ○  ○
右上訴人因妨害公務等案件，不服臺灣台南地方法院九十二年度易緝字第四二號中華
民國九十二年六月十九日第一審判決（起訴案號：臺灣台南地方法院檢察署九十一年
度營偵字第二二三號），提起上訴，本院判決如左：
      主      文
上訴駁回。
      事      實
一、甲○○曾於民國八十五年間因肅清煙毒條例案件，經臺灣高等法院判處有期徒刑
    三年六月確定，於八十八年五月九日假釋期滿執行完畢，仍不知警惕，於九十一
    年二月十七日上午十一時十分許，駕駛車牌號碼ＭＵＨ─九七０號（起訴書誤載
    為ＭＶＡ─九七０號）重型機車，在臺南縣新營市○○街、金華路口違規闖紅燈
    ，經執勤中著警察制服之臺南縣警察局新營分局民治路派出所警員蔡西平發現，
    駕駛警用機車尾隨示意甲○○停車，甲○○不理會仍加速行駛，經蔡西平追至臺
    南縣新營市○○路攔下，發現甲○○未帶任何身分及車輛證照，且所述之機車車
    主經以無線電查詢與登記資料不符，乃要求吳憲宗配合調查，經吳憲宗同意，二
    人各自駕駛機車欲回派出所，惟途中甲○○因為逃避警察開單告發，乃又突加速
    欲擺脫蔡西平，蔡西平亦即加速超前攔阻，二車在臺南縣新營市○○路、民治路
    口撞及倒地，甲○○竟於公務員蔡西平依法執行盤查職務中，基於妨害公務之犯
    意，出手拉扯蔡西平，期間並拉扯蔡西平身上之槍套及其個人所有之無線電背帶
    ，而對於蔡西平施強暴行為，拉扯中並致蔡西平個人所有之職務上所掌管之無線
    電發射機一具損壞，嗣經蔡西平及路人合力始將甲○○逮捕。
二、案經臺南縣警察局新營分局報請臺灣臺南地方法院檢察署檢察官偵查起訴。
      理      由
一、訊據被告甲○○固供承於前揭時、地騎乘上開重型機車，因未攜帶身分證及駕照
    經警員蔡西平騎乘警用機車攔下後，嗣又因故騎乘機車自行離去，惟於警員蔡西
    平追攔下，因剎車不及而撞及警員蔡西平之警用機車，而致雙方人車倒地，其後
    於警員蔡西平持手銬欲銬伊時，伊因掙扎而與警員蔡西平發生拉扯之事實，惟矢
    口否認有前揭何妨害公務等犯行，辯稱：「當時有拉扯，有闖紅燈，但是沒有拉
    他（指警員蔡西平）的槍套及被帶，拉扯的時間有好幾分鐘，我有無勾到，也不
    曉得，無線電是怎麼損害的，我也不知道，他要搜索我，我只是掙扎要離開而已
    ，拉扯是否他自己弄壞，我也不知道」等情。
二、經查：
（一）按警察法第九條第七款明定：「警察依法行使左列職權：七有關警察業務之保
      安、正俗、交通、衛生、消防、救災、營業建築、市容整理、戶口查察、外事
      處理等事項」，而警察勤務條例第十一條第二款則規定：「警察勤務方式如左
      ：二巡邏：劃分巡邏區（線），由服勤人員循指定區（線）巡視，以查察奸宄
      ，防止危害為主；並執行檢查、取締、盤詰及其他一般警察勤務」另外道路交
      通管理處罰條例第七條第一項也明定：「道路交通管理之稽查，違規紀錄，由
      交通勤務警察，或依法令執行交通稽查任務人員執行之」，違反道路交通管理
      事件統一裁罰標準及處理細則第六條規定：「道路交通管理之稽查，違規紀錄
      ，由交通勤務警察，或依法令執行交通稽查任務人員執行之。公路主管及警察
      機關就其主管業務，查獲違反道路交通管理之行為者，應本於職權舉發或處理
      之。」、第十條：「交通勤務警察或依法令執行交通稽查任務人員，對於違反
      道路交通管理事件之稽查，應認真執行；其有不服稽查而逃逸之人、車，得追
      蹤稽查之」，顯見警察巡邏時，依法令本有執行交通法規之職務。
（二）查本件被告騎乘重型機車違規闖紅燈，經執勤中著警察制服之臺南縣警察局新
      營分局民治路派出所警員蔡西平發現，駕駛警用機車攔下被告後，因被告未帶
      任何身分及車輛證照等情，經被告同意後，二人各自駕駛機車欲回派出所，惟
      途中被告因為逃避警察開單告發，乃突又加速欲擺脫警員蔡西平，嗣二車在臺
      南縣新營市○○路、民治路口撞及倒地，警員蔡西平因而隨後追捕之事實，為
      被告於警偵訊及原審法院九十二年四月八日調查時自白供承在卷（詳警卷第二
      頁、第三頁；偵查卷第四頁；原審卷第十三頁、第十四頁），核與證人即上開
      執行追捕任務之警員蔡西平於警、偵及原審證述之情節相符，並有違反道路交
      通管理事件通知單一紙及警員身著制服、無線電受損之照片三張在卷可證，堪
      信為真實。是警員蔡西平身著警察制服，駕駛警用機車車執行巡邏勤務，嗣因
      發現被告違反交通規則始尾隨追捕，為明顯的事實，依前開法令之規定，證人
      蔡西平於本案查獲被告時，為依法執行職務之公務員至明，並為被告所明知。
（三）被告於前揭時、地對於依法執行職務之公務員施強暴行為及損壞公務員職務上
      所掌管之無線電發射機等情，業據證人蔡西平於警偵訊時及原審調查時證述明
      確，其於九十一年五月二日原審調查時證稱：「（九十一年二月十七日查獲甲
      ○○之情形？）我當天是執勤肅竊勤務，我當天去巡邏，回派出所的途中，在
      隋唐路與金華路口的全買大賣場看到被告從巷子騎出一部機車，經過我身旁，
      加速行駛，我發現可疑，追向被告，被告連續闖過二個紅燈，在往鹽水鎮○○
      ○道路旁，自己停了下來，被告沒有帶證件，我問被告車子是誰的，被告告訴
      我，我向派出所查詢，發現被告提供的車籍及車主均不符合，所以我就請被告
      配合我到摩托車行查引擎號碼，被告也答應跟我一起去，後來往摩托車行的方
      向，被告又突然轉向別的方向，我追向被告，一定要他停車，但被告不理會，
      繼續行駛，後來被告又突然騎車衝撞我的摩托車，被告的摩托車先倒地，我的
      摩托車跟著倒地，被告爬起來，直接就往我的身上衝上來，要搶我的配備，我
      當時已經爬起，被告問我為什麼要找他麻煩，並跟我拉扯，【拉我的無線電及
      配槍袋】，我就把被告擋回去，後來路人協助我抓住被告，無線電本身及背袋
      已經被被告扯壞掉了，無線電及背袋都是我私人的，這部分我不提起告訴」等
      語，嗣於九十二年六月五日原審法院審理時復證稱：「（被告有無毀損你的無
      線電發射器？）有。該無線電發射器已經毀壞，無法繼續使用，該發射器是公
      務上聯絡勤務使用。因為公家發的發射器比較笨重，通訊又不太好，所以我們
      員警都另外自己購買作為公務上使用」等語（詳原審法院九十一年度易字第五
      一八號卷第二二頁、第二三頁；原審卷第六一頁），再參以前揭被告供承之事
      實，另被告於九十二年四月八日原審調查時又供承：「（對證人蔡西平所述有
      何意見？〈提示並告以要旨〉）沒有意見」等語（詳原審法院九十二年度易緝
      字第四二號卷），此外，並有證人蔡西平所有而供職務上所用之無線電發射機
      受損照片及其制服受損之照片二張在卷（詳警卷第七頁）可憑，足徵證人蔡西
      平前開所證述之情節，與客觀照片所顯示的情況符合，綜合被告與證人蔡西平
      當時拉扯的狀況，一般人互相拉扯，大都是向外抵抗他人的動作，而警員蔡西
      平要逮捕被告，被告拉扯警員，則是要逃離，則警員自己拉壞自己身上的無線
      電背帶，顯然不可能，反而被告為了逃離而拉扯到警員身上之背帶，符合常理
      ，被告於本院審理時辯稱可能是警員自己拉扯弄壞背等情，不合情理，已非合
      理懷疑，是證人即警員蔡西平上開證言，應堪採憑。
（四）綜上所述，被告明知自己違規闖紅燈，於執勤中經著警察制服之警員蔡西平發
      現，駕駛警用機車尾隨攔下，因欲逃避警察開單告發，乃又突加速欲擺脫警員
      蔡西平，於警員蔡西平加速超前攔阻二車撞及倒地後，竟出手拉扯警員蔡西平
      ，其間並拉扯警員蔡平身上之槍套、無線電背帶並致蔡西平個人所有惟係其職
      務上所掌管之無線電發射機損壞，嗣經警員蔡西平及路人合力始將其逮捕，難
      謂其無妨害公務及損壞公務員掌管物品之犯意。被告前揭所辯，顯係事後卸責
      之詞，不足採信，本件事證明確，被告犯行堪以認定。
三、查本件之無線電發射機雖係警員蔡西平個人所有，惟係其公務上聯絡勤務所使用
    ，應屬其職務上所掌管之物品（最高法院五十四年臺上字第四七七號判例參照）
    。核被告所為，係犯刑法第一百三十五條第一項對公務員依法執行職務時施強暴
    罪及同法第一百三十八條損壞公務員職務上掌管之物品罪。又被告所犯上開二罪
    ，其目的均係妨害公務，有方法結果之牽連關係，應從一重之損壞公務員職務上
    掌管之物品罪處斷。公訴人雖於起訴書之證據並所犯法條欄漏未論及被告尚涉犯
    刑法第一百三十八條損壞公務員職務上掌管之物品罪，惟此部分業經公訴人於起
    訴書之犯罪事實欄載明（此觀卷附之起訴書即知）且與前開經公訴人在起訴書證
    據並所犯法條欄明確論及之刑法第一百三十五條第一項對公務員依法執行職務時
    施強暴罪，復有牽連犯裁判上一罪之關係，自應一併審理。末查被告曾於八十五
    年間因肅清煙毒條例案件，經臺灣高等法院判處有期徒刑三年六月確定，於八十
    八年五月九日假釋期滿執行完畢，有臺灣臺南地方法院檢察署刑案資料查註紀錄
    表及臺灣高等法院被告全國前案紀錄表在卷可參，其受有期徒刑之執行完畢，於
    五年以內再犯本件有期徒刑以上之罪，為累犯，依法加重其刑。
四、原審因認上訴人即被告觸犯上述各罪，適用刑法第一百三十五條第一項、第一百
    三十八條、第五十五條、第四十七條、罰金罰鍰提高標準條例第一條前段、第二
    條，按累犯規定加重其刑，並審酌被告損壞公務員職務上掌管之無線電發射機，
    且對於依法執行職務之警員施以強暴，藐視國家公權力，及其品行、犯罪之動機
    、目的、手段、所生危害、犯後未能坦後承犯等一切情狀，量處有期徒刑五月，
    並諭知易科罰金之折算標準。其認事用法，核無不合，量刑亦屬允當，上訴人即
    被告上訴意旨否認犯罪，指摘原判決不當，非有理由，應予駁回。
據上論斷，應依刑事訴訟法第三百六十八條，判決如主文。
本案經檢察官邱克斌到庭執行職務。
中    華    民    國      九十二      年      十      月      二十一    日
                                  臺灣高等法院臺南分院刑事第六庭
                                      審判長法官  蔡    崇    義
                                            法官  董    武    全
                                            法官  宋    明    中
右正本證明與原本無異。
如不服本判決，應於判決送達後十日內向本院提出上訴狀，其未敘述理由者並應於提
出上訴狀後十日內向本院補提理由書（應附繕本)。
                                      法院書記官  李    育    儒
中    華    民    國      九十二      年      十      月      二十三    日
附錄本案論罪科刑法條全文：
刑法第一百三十五條第一項：
對於公務員依法執行職務時，施強暴脅迫者，處三年以下有期徒刑、拘役或三百元以
下罰金。
刑法第一百三十八條：
毀棄、損壞或隱匿公務員職務上掌管或委託第三人掌管之文書、圖畫、物品，或致令
不堪用者，處五年以下有期徒刑。


司法院資訊處製作；財團法人民間司法改革基金會備份。
